【裁判字號】    92,上易,3214
【裁判日期】    921209
【裁判案由】    侵占
【裁判全文】
臺灣高等法院刑事判決                          九十二年度上易字第三二一四號
    上  訴  人
    即  被  告    甲○○
右上訴人即被告因業務侵占案件，不服臺灣臺北地方法院九十二年度易字第一四七四
號，中華民國九十二年十月三日第一審判決（聲請簡易判決處刑案號：臺灣臺北地方
法院檢察署九十一年度偵字第一七九八六號），提起上訴，本院判決如左：
    主  文
原判決撤銷。
甲○○連續意圖為自己不法之所有，而侵占對於業務上所持有之物，處有期徒刑柒月
。
    事  實
一、甲○○原在臺北市○○區○○路二段二０二號國泰人壽保險股份有限公司（下稱
    國泰公司）展業景美通訊處擔任收展員（任職期間自八十三年十一月起至九十年
    六月止），負責收繳投保客戶之保險費、保單貸款利息及保單貸款清償款等業務
    ，為從事業務之人。竟於任職期間內，基於意圖為自己不法所有之概括犯意，先
    後於如附表所示之時間，在上開景美通訊處，連續將如附表所示客戶所交付而於
    業務上所持有如附表所示之款項，合計新臺幣（下同）十萬六千三百九十六元（
    起訴書記載為：原侵占六十六萬七千五百八十五元，尚有九萬八千九百八十元未
    繳回國泰公司），予以侵占入己。嗣經國泰公司於九十年六月間查知上情。
二、案經國泰公司訴請臺灣臺北地方法院檢察署檢察官聲請簡易判決處刑，經原審法
    院改依通常程序審理。
    理  由
一、本件被告所犯業務侵占罪，非死刑、無期徒刑、最輕本刑為三年以上有期徒刑之
    罪，或高等法院管轄第一審之案件，被告於本院審判程序進行中，就被訴事實為
    有罪之陳述，經本院認合於新修正刑事訴訟法第二百七十三條之一第一項之規定
    ，裁定進行簡式審判程序，合先敘明。
二、右揭事實，業據被告甲○○於偵查中、原審及本院審理時坦承不諱，核與告訴人
    國泰公司之代理人陳淑真及楊恭旺於偵、審中所指訴之情節相符，並有被告甲○
    ○所立具之切結書、保戶王彩香、陳堯榮、簡炯哲、陳清秀、陳次侯、鍾春誠、
    吳鑫鋨、林玉蓁及李寶郡等人所立具之聲明書各一紙、國泰公司要保人吳鑫鋨之
    保單貸款利息收據及續期保險費送金單、國泰公司要保人林玉蓁之保單貸款利息
    收據等在卷可稽，足徵被告所為不利於己之自白與事實相符，應堪採憑。本件事
    證明確，被告之犯行洵堪認定。
三、查被告原係國泰公司展業景美通訊處收展員，負責收繳投保客戶之保險費、保單
    貸款利息及保單貸款清償款等業務，為從事業務之人。核被告甲○○將所收取上
    開款項予以侵占入己之所為，係犯刑法第三百三十六條第二項之業務侵占罪。其
    先後多次業務上侵占犯行，時間緊接，手法相同，所犯又係構成要件相同之罪，
    顯係基於概括之犯意反覆而為，應依刑法第五十六條連續犯之規定論以一罪，並
    加重其刑。
四、原審對被告予以論罪、科刑，固非無見；惟查，原判決：（一）事實欄未記載被
    告犯罪之地點；（二）記載如附表編號六、八之侵占時間錯誤，均有未合。被告
    提起上訴意旨指摘原判決之量刑過重，雖無足取，惟原判決既有如上之可議，即
    屬無可維持，應由本院予以撤銷改判。爰審酌被告之品行、犯罪動機、手段、侵
    占客戶繳交之款項，影響客戶之權益，及犯後尚能坦承犯行態度良好等一切情狀
    ，量處如主文第二項所示之刑。
據上論斷，應依刑事訴訟法第二百七十三條之一第一項、第三百六十九條第一項前段
、第三百六十四條、第二百九十九條第一項前段，刑法第五十六條、第三百三十六條
第二項，罰金罰鍰提高標準條例第一條前段，判決如主文。
本案經檢察官李良忠到庭執行職務
中    華    民    國      九十二      年      十二      月      九      日
                              臺灣高等法院刑事第六庭
                                  審判長法  官  陳  春  秋
                                        法  官  洪  英  花
                                        法  官  王  麗  莉
右正本證明與原本無異。
不得上訴。
                                        書記官  蘇  秋  
中    華    民    國      九十二      年      十二      月      九      日
附錄本案論罪科刑法條全文
刑法第三百三十六條：
對於公務上或因公益所持有之物，犯前條第一項之罪者，處一年以上七年以下有期徒
刑，得併科五千元以下罰金。
對於業務上所持有之物，犯前條第一項之罪者，處六月以上五年以下有期徒刑，得併
科三千元以下罰金。
前二項之未遂犯罰之。
附表：
編號  保戶姓名     保 單 號 碼   款  項  種  類   侵占時間  金額（新臺幣）
一     吳鑫娥      0000000000    保單貸款利息      89.09.     4730
二     簡炯哲      0000000000    保單貸款利息      89.10.     1474
三     陳次侯      0000000000    保單貸款利息      89.11.     28891
四     鍾春誠      0000000000    保單貸款利息      90.01.     10509
五     吳鑫鋨      0000000000    續期保險費        90.03.     8117
六     鍾春誠      0000000000    保單貸款清償款    90.04.     30000
七     王彩香      0000000000    保單貸款利息      90.04.     3671
八     李寶郡      0000000000    保單貸款利息      90.04.     3000
九     林玉蓁      0000000000    保單貸款利息      90.05.     7416
十     陳清秀      0000000000    保單貸款利息      90.05.     4096
十一   陳堯榮      0000000000    保單貸款利息      90.06.     4492


司法院資訊處製作；財團法人民間司法改革基金會備份。
